最高法院刑事判決　　　　　　　　　　　　　　　　八十八年度台上字第四一二號
　　上　訴　人　甲○○
右上訴人因違反槍砲彈藥刀械管制條例案件，不服台灣高等法院中華民國八十七年十
月七日第二審更審判決（八十七年度上更(一)字第三八一號，起訴案號：台灣桃園地方
法院檢察署八十六年度偵字第八二二八號），提起上訴，本院判決如左：
    主  文
原判決撤銷，發回台灣高等法院。
    理  由
本件原判決認定上訴人甲○○於民國八十五年十月底某日，在不詳車號之車上，受徐
勝錦之託（徐勝錦已於八十六年四月八日死亡，經檢察官為不起訴處分），代為保管
藏置具有殺傷力之中共製黑星手槍一枝、口徑七‧六二ＭＭ子彈四發及土造子彈一發
；制式四五手槍一枝（含彈匣一個，槍枝管制編號0000000000）、○‧四
五吋制式子彈五發（其中三發業經內政部警政署刑事警察局試射）；改造仿ＷＡＬＴ
ＨＥＲ七‧六五ＭＭ玩具手槍一枝（含彈匣一個，槍枝管制編號000000000
0）、改造子彈二發（均經內政部警政署刑事警察局拆解檢視）。迨同年十一月十日
徐勝錦打電話通知上訴人攜帶上揭中共黑星手槍一枝、口徑七‧六二ＭＭ子彈四發及
土造子彈一發至其住處，但隨即又叫上訴人帶回。上訴人乃攜上揭槍彈順道去林盡忠
住處，並與林盡忠、黃棋龍及陳文章等人一起至中壢市○○路○段一四五號薑母鴨店
吃宵夜。其間因上訴人欲至檳榔攤買檳榔，乃將上揭槍彈交給林盡忠保管，再與黃棋
龍二人一同至對面一四八號黑美人檳榔攤買檳榔。惟上訴人與黃棋龍二人在該檳榔攤
因借電話遭拒與老闆起爭執，進而互毆，林盡忠、陳文章二人聞聲即前往助勢，林盡
忠隨後並取出上揭中共製黑星槍彈對空鳴槍二發示威。嗣警方據報趕抵現場當場逮獲
林盡忠、陳文章二人，並扣得中共黑星手槍一枝、子彈三發及彈殼二個（此部分之中
共黑星槍彈，扣於台灣桃園地方法院檢察署八十五年度偵字第一四二二二號案件，應
於該案宣告沒收）。上訴人則趁隙逃逸。嗣於八十六年四月下旬某日，恐再被警查獲
持有槍彈，乃將上揭制式四五手槍一枝（含彈匣一個）、○‧四五吋制式子彈五發、
改造仿ＷＡＬＴＨＥＲ七‧六五ＭＭ玩具手槍一枝（含彈匣一個）及改造子彈二發攜
至桃園縣中壢市○○路○段七○五號福特六和汽車公司門口前鐵道旁變電箱左側草堆
中藏放。並於八十六年五月二十六日主動向警方自白寄藏上揭槍彈，並帶同警方至上
址起出以塑膠袋包裹之上揭制式四五手槍一枝（含彈匣一個）、○‧四五吋制式子彈
五發、改造仿ＷＡＬＴＨＥＲ七‧六五ＭＭ玩具手槍一枝（含彈匣一個）及改造子彈
二發等情。因而撤銷第一審之科刑判決，改判論處上訴人未經許可，無故寄藏手槍罪
刑，固非無見。
惟查(一)保安處分係對受處分人將來之危險性所為拘束其身體、自由等之處置，以達教
化與治療之目的，為刑罰之補充制度。本諸法治國家保障人權之原理及刑法之保護作
用，其法律規定之內容，應受比例原則之規範，使保安處分之宣告，與行為人所為行
為之嚴重性、行為人所表現之危險性，及對於行為人未來行為之期待性相當。是於槍
砲彈藥刀械管制條例修正前犯該條例第十九條第一項所列舉之罪，除合於刑法第九十
條第一項之要件，得依該條項規定宣告保安處分外，依從新從輕原則，自無適用刑法
第二條第二項，依修正後槍砲彈藥刀械管制條例第十九條第一項規定宣告保安處分之
餘地。原判決認上訴人所為係犯修正前槍砲彈藥刀械管制條例第七條第四項之罪，竟
適用刑法第二條第二項之規定，依修正後槍砲彈藥刀械管制條例第十九條第一項規定
，併予宣告應於刑之執行完畢或赦免後，令入勞動場所，強制工作三年，尚有違誤。
(二)有罪判決書之事實一欄，為判斷其適用法令當否之準據，法院應將依職權認定與論
罪科刑有關之事實，翔實記載，然後於理由內逐一說明其憑以認定之證據，並使事實
認定與理由說明，互相適合，方為合法。倘事實認定與理由說明，不相一致，或事實
與理由欄內之記載，前後齟齬，按諸刑事訴訟法第三百七十九條第十四款後段規定，
均屬判決理由矛盾之當然違背法令。原判決理由先認上訴人一行為觸犯修正前槍砲彈
藥刀械管制條例第七條第四項、第十一條第三項、第十條第三項之罪，應依想像競合
犯之規定從一重論處。又認檢察官雖未就上訴人寄藏中共黑星手槍彈部分提起公訴，
因此部分與已起訴部分，具有連續犯之裁判上一罪關係，得一併審理。究為想像競合
犯或連續犯﹖前後互不一致，自有判決理由矛盾之違法。以上或係上訴意旨所指摘，
或為本院得依職權調查之事項，應認原判決仍有撤銷發回更審之原因。
據上論結，應依刑事訴訟法第三百九十七條、第四百零一條，判決如主文。
中      華      民      國    八十八    年      一      月    二十八    日
                              最高法院刑事第四庭
                                  審判長法官  陳  錫  奎
                                        法官  洪  清  江
                                        法官  吳  昆  仁
                                        法官  李  伯  道
                                        法官  王  憲  義
      右正本證明與原本無異
                                              書  記  官
中      華      民      國    八十八    年      二      月      二      日
